臺灣基隆地方法院刑事判決　　　　　　　　　　　　　　九十三年度重訴字第六號
　　公　訴　人　臺灣基隆地方法院檢察署檢察官
　　被　　　告　乙○○　男　三.
　　指定辯護人　詹振寧律師
　　被　　　告　丁○○　男　五.
　　選任辯護人　王信雄律師
右列被告等因違反毒品危害防制條例案件，經檢察官提起公訴（九十三年度偵字第一
五五二號），本院判決如左：
    主      文
丁○○、乙○○共同製造第二級毒品安非他命未遂，丁○○處有期徒刑捌年，乙○○
處有期徒刑伍年，扣案之第二級毒品甲基安非他命伍包（共淨重壹佰壹拾陸點捌公
克）、液態安非他命壹桶（淨重肆仟陸佰玖拾點壹公克）、第四級毒品甲基麻黃
肆包（共重貳仟肆佰伍拾點玖公克）均沒收銷燬之；不明棕色粉壹包、注射針筒壹
支、酯酸伍瓶、氫氧化鈉玖瓶、丙酮拾瓶、冰醋酸貳瓶、藥用酒精貳瓶、工業酒精壹
瓶、強酸貳瓶、去除臭味芳香劑貳瓶、鹽酸貳瓶、硝酸壹瓶、乙醚壹瓶、氫酸納壹瓶
、水揚酸壹瓶、分離劑壹瓶、鹽壹罐、分裝袋壹包、攪拌棒貳支、咖啡因壹包、滴管
貳支、研磨機壹台、曬乾毒品紙板貳張、玻璃量杯陸個、瓷器漏斗壹個、量匙貳支、
溫度計壹支、磅秤壹台、玻璃漏斗貳個、抽風馬達壹台、研磨缽杵壹組、防震片玖片
、玻璃量器壹個、蒸餾瓶貳個、塑膠量杯個、酒精燈壹個、試紙壹盒、玻璃蒸餾管
壹組、鋼杯個、濾紙壹盒、口罩壹盒、燒杯固定架貳台、燒鍋貳個、過濾網貳個、
塑膠管壹條、電磁爐壹台、裝液態安非他命鋼杯組、水瓢壹個、活性碳貳包、安非
他命吸食器貳組、流程表壹紙均沒收。
    事      實
一、丁○○前於民國（下同）八十三年間，因違反麻醉藥品管理條例案件，經臺灣高
    等法院判處有期徒刑九月（施用安非他命）、十年（製造安非他命），並經最高
    法院駁回上訴而確定，九十二年十月七日因縮短刑期假釋出監，現仍在假釋中。
二、丁○○、乙○○與甲○○（由本院另案審理）均明知安非他命係政府明定公告之
    第二級毒品，不得製造，仍共同基於製造安非他命之犯意聯絡，於九十三年一、
    二月間某日，由甲○○駕車載丁○○、乙○○前往基隆市八斗子麥當勞門口，受
    綽號「番仔」真實姓名年籍不詳成年男子所託，欲將一批僅完成第一階段（共需
    氯化、氫化、純化三階段）之甲基麻黃（外觀為白色晶體四大包、棕色物一中
    包）及第二階段（棕色有臭味）之第二級毒品甲基安非他命（外觀為棕色晶體三
    中包、二小包）脫色、去味製成可供販售之白色結晶安非他命。丁○○將前開甲
    基麻黃及尚未純化完成之甲基安非他命先交乙○○、甲○○帶至乙○○位於基
    隆市○○街「碧海擎天」社區之租屋處置放，同年二月間某日，丁○○、乙○○
    、甲○○三人同往台北市○○街購買酯酸、氫氧化鈉、丙酮、冰醋酸、藥用酒精
    、強酸、去除臭味芳香劑、鹽酸、硝酸、乙醚、氫酸納、水揚酸、分離劑、鹽、
    咖啡因等化學藥品、攪拌棒、滴管、研磨機、量杯、量匙、溫度計、磅秤、漏斗
    、研磨缽杵、量器、蒸餾瓶、蒸餾管、酒精燈、試紙、鋼杯、濾紙、口罩、抽風
    馬達、燒杯固定架、燒鍋、過濾網、塑膠管、電磁爐、活性碳、水桶等製造器具
    後，三人即著手製造安非他命，惟多次純化的結果，仍無法去除臭味及顏色，丁○○、乙○○與甲○○即於三月十九日駕車前往高雄巿，請求綽號「秀慧」真實
    姓名年籍不詳成年男子協助指導製造安非他命，丁○○將「秀慧」口述製造安非
    他命之方法記下製成流程表，「秀慧」另將僅完成第二階段之液態安非他命一桶
    交予丁○○等人製成白色結晶之安非他命，丁○○將「秀慧」交付尚未純化之液
    態安非他命一桶交給丙○○（待通緝到案另行審理）。嗣後丁○○等三人因配料
    怕熱，而將前開未氫化之甲基麻黃、未純化之甲基安非他命及製造器具搬運到
    苗栗頭份山區繼續製造，期間丁○○委託丙○○另覓製毒場所。
三、丙○○明知丁○○等人從事製造毒品安非他命之行為，竟與丁○○、乙○○共同
    基於製造毒品安非他命之犯意聯絡，向不知情之蔡樹梅承租台北縣三重巿大同北
    路一三一巷三號四樓房屋，以為製造安非他命處所，並於同年四月五日，與丁○○、乙○○、甲○○合力將前揭安非他命及製造器具自苗栗頭份山區搬運進入上
    開房屋，並與丁○○、乙○○以將前揭異味、異色之安非他命放在燒鍋內溶入水
    中，加入化學藥品，再以瓦斯爐火燒提煉結晶之方式，進行製造安非他命，惟經
    多次火燒提煉仍無法純化成無味可供販售之安非他命白色結晶體。嗣於九十三年
    四月十三日十八時許，為警持搜索票前往上開房屋搜索當場查獲，並扣得僅完成
    第二階段之第二級毒品甲基安非他命五包（共淨重一一六點三八公克）、液態安
    非他命一桶（淨重四六九０點一三公克）、第一階段之第四級毒品甲基麻黃四
    包（共重二四五０點三九公克）、及不含毒品成分不明棕色粉一包、注射針筒一
    支、酯酸五瓶、氫氧化鈉九瓶、丙酮十瓶、冰醋酸二瓶、藥用酒精二瓶、工業酒
    精一瓶、強酸二瓶、去除臭味芳香劑二瓶、鹽酸二瓶、硝酸一瓶、乙醚一瓶、氫
    酸納一瓶、水揚酸一瓶、分離劑一瓶、鹽一罐、分裝袋一包、攪拌棒二支、咖啡
    因一包、滴管二支、研磨機一台、曬乾毒品紙板二張、玻璃量杯六個、瓷器漏斗
    一個、量匙二支、溫度計一支、磅秤一台、玻璃漏斗二個、抽風馬達一台、研磨
    缽杵一組、防震片九片、玻璃量器一個、蒸餾瓶二個、塑膠量杯三個、酒精燈一
    個、試紙一盒、玻璃蒸餾管一組、鋼杯三個、濾紙一盒、口罩一盒、燒杯固定架
    二台、燒鍋二個、過濾網二個、塑膠管一條、電磁爐一台、裝液態安非他命鋼杯
    三組、水瓢一個、活性碳二包、水桶五個、安非他命吸食器二組、瓦斯爐一台，
    及在丁○○身上扣得安非他命製造流程表一紙。
四、案經台北巿政府警察局移送臺灣基隆地方法院檢察官偵查起訴。
    理      由
一、訊據被告丁○○、乙○○對於右揭犯行坦承不諱，核與證人甲○○於本院審理時
    、證人蔡樹梅於警詢證述情節相符（詳臺灣基隆地方法院檢察署九十二年度警聲
    搜字第四三五號第二十七頁、九十三年度重訴字第十號卷九十三年九月十六日審
    判筆錄），並經證人江宗訓、施富山證述明確（詳本院九十三年度重訴字第十號
    卷九十三年九月十六日審判筆錄），並有卷附之0000000000號、00
    00000000號、0000000000號行動電話監聽譯文、搜索扣押筆
    錄、扣押物品目錄表附卷可稽，復有於台北縣三重巿大同北路一三一巷三號四樓
    房屋內扣得之白色結晶物四包、棕色結晶物五包、液體一桶，經送刑事警察局鑑
    驗結果，白色結晶物四包含有第四級毒品先驅原料甲基麻黃成分、棕色結晶物
    含有第二級毒品甲基安非他命成分、液體一桶含有甲基安非他命、麻黃、甲基
    麻黃成分，有該局九十三年五月十一日刑鑑字第０九三００八四０一八號鑑驗
    通知書一紙附卷可憑，且有製造器具一批、安非他命五包、麻黃四包、液態安
    非他命一桶扣案、現場照片二十四幀及安非他命製造流程表一紙附卷可資佐證。
    又按甲基安非他命之製造流程主要可分為三個階段，分別為氯化階段（即將原料
    麻黃素與亞磺醯二氯或鹽酸等相關試劑反應得到氯麻黃素之過程）、氫化階段（
    即將氯麻黃素與氫氣加催化劑、酸鹼緩衝液、活性炭等相關試劑置入壓力瓶內搖
    晃或大型攪拌器內攪拌反應得到甲基安非他命黑色水溶液），以及純化階段（即
    將甲基安非他命水溶液加飽和食鹽置入冰箱等純化得到甲基安非他命結晶之過程
    ）等，業據證人即法務部調查局鑑定人員闕山仲證述在卷（見本院九十三年度重
    訴字第十號卷九十三年九月十六日審判筆錄），因此，不論製造安非他命之任何
    一個階段，或第二階段或第三階段，均屬於製造安非他命之全部過程，業經過鑑
    定人敘述於前，且法律上並無區分僅為製造第一階段或第二階段或第三階段之行
    為始屬於製造，是並無從割裂分論。被告丁○○、乙○○所為欲將第一階段之麻
    黃、第二階段之甲基安非他命製成白色結晶之過程，均係屬算是製造安非他命
    流程的一部分等情，並經證人闕山仲到庭證述明確（見同上審判筆錄），故被告
    二人所述將安非他命脫色、除味之行為，核屬製造第二級毒品安非他命之行為無
    訛，且查獲之原料及設備，發現均符合一般製造甲基安非他命氫化反應與純化反
    應中所需之各項設備與原料，故研判台北縣三重巿大同北路一三一巷三號四樓為
    製造甲基安非他命氫化反應與純化反應之毒品製造工廠，且扣案證物之組合，可
    將氯化階段所得之中間產物（氯麻黃素）製造得到甲基安非他命結晶，亦經證人
    闕山仲到庭證述明確（見同上審判筆錄），被告二人有從事製造安非他命之氫化
    階段及純化階段，而前開二階段均屬製造安非他命之一環，被告丁○○、乙○○
    均辯稱其僅係改良，非製造云云，自不足採。被告二人共同製造安非他命之事證
    明確，其等犯行均堪認定，應依法論科。
二、被告二人共同製造第二級毒品安非他命，而未得逞，核其等所為，均係犯毒品危
    害防制條例第四條第二項、第六項之製造第二級毒品安非他命未遂罪。被告二人
    持有第二級毒品之低度行為為製造第二級毒品之高度行為所吸收，不另論罪。被
    告丁○○、乙○○與甲○○就事實二製造第二級毒品安非他命部分、與被告丙○○就事實三製造第二級毒品安非他命部分，分別有犯意聯絡及行為分擔，應論以
    共同正犯。又被告二人犯行處於未遂階段，爰依刑法第二十六條前段之規定，減
    輕其刑，爰審酌被告丁○○前有多次違反麻醉藥物管理條例之前科，其中更因製
    造安非他命，經法院判處有期徒刑十年，現在假釋期間中，猶不知悛悔，被告乙○○與被告丁○○共同製造第二級毒品，渠等惡性非輕，且製造毒品對社會秩序
    之危害甚大，本件製造之數量非微，惟製造之安非他命尚未流入市面，被告二人
    尚未從中獲取利益，及其等犯後坦承部分犯行之態度等一切情狀，各量處如主文
    所示之刑，以資懲儆。公訴人對被告丁○○求處有期徒刑二十年，被告乙○○求
    處有期徒刑十五年，容嫌過重。扣案之第二級毒品甲基安非他命伍包（共淨重壹
    佰壹拾陸點參捌公克）、液態安非他命壹桶（淨重肆仟陸佰玖拾點壹參公克）、
    第四級毒品甲基麻黃肆包（共重貳仟肆佰伍拾點參玖公克），為查獲之毒品，
    此等物品不問屬於犯人與否，均應依毒品危害防制條例第十八條第一項前段之規
    定，沒收銷燬之；另不明棕色粉壹包、注射針筒壹支、酯酸伍瓶、氫氧化鈉玖瓶
    、丙酮拾瓶、冰醋酸貳瓶、藥用酒精貳瓶、工業酒精壹瓶、強酸貳瓶、去除臭味
    芳香劑貳瓶、鹽酸貳瓶、硝酸壹瓶、乙醚壹瓶、氫酸納壹瓶、水揚酸壹瓶、分離
    劑壹瓶、鹽壹罐、分裝袋壹包、攪拌棒貳支、咖啡因壹包、滴管貳支、研磨機壹
    台、曬乾毒品紙板貳張、玻璃量杯陸個、瓷器漏斗壹個、量匙貳支、溫度計壹支
    、磅秤壹台、玻璃漏斗貳個、抽風馬達壹台、研磨缽杵壹組、防震片玖片、玻璃
    量器壹個、蒸餾瓶貳個、塑膠量杯參個、酒精燈壹個、試紙壹盒、玻璃蒸餾管壹
    組、鋼杯參個、濾紙壹盒、口罩壹盒、燒杯固定架貳台、燒鍋貳個、過濾網貳個
    、塑膠管壹條、電磁爐壹台、裝液態安非他命鋼杯參組、水瓢壹個、活性碳貳包
    、安非他命吸食器貳組、流程表壹紙，為被告丁○○、乙○○所有，且係供製造
    第二級毒品所用之物，業據其等供明在卷，應依刑法第三十八條第一項第二款宣
    告沒收。至扣案之瓦斯爐一台，非被告等所有，水桶五個，雖係被告丁○○所有
    ，但均本件製造安非他命所用之物，業據被告丁○○陳述在卷，且查無證據證明
    係本件製造毒品所用之器具，自不予宣告沒收，附此敘明。另被告二人共同製造
    第二級毒品安非他命尚未取得財物，業據被告等二人供明在卷，自無從宣告沒收
    所得財物，在此敘明。
據上論斷，應依刑事訴訟法第二百九十九條第一項前段，毒品危害防制條例第四條第
二項、第六項、第十八條第一項前段，刑法第十一條、第二十八條、第二十六條前段
、第三十八條第一項第二款，判決如主文。
本案經檢察官林伯宇到庭執行職務。
中　　　華　　　民　　　國　　九十三　　年　　  十二 　 月　　  十七 　 日
                                臺灣基隆地方法院刑事第二庭
                                審判長  法      官  王福康
                                        法      官  何怡穎
                                        法      官  齊　潔
右正本證明與原本無異。
對於本件判決如有不服，應於收受送達後十日內，向本院提出上訴書狀，上訴於臺灣
高等法院，並按他造當事人之人數附具繕本。
                                        書　記　官  莊國南
中　　　華　　　民　　　國　　九十三　　年　  　十二　　月　　  十七　　日
附錄論罪法條：
毒品危害防制條例第四條第二項：
製造、運輸、販賣第二級毒品者，處無期徒刑或七年以上有期徒刑，得併科新臺幣七
百萬元以下罰金。
毒品危害防制條例第十八條第一項：
查獲之第一、二級毒品及專供製造或施用第一、二級毒品之器具，不問屬於犯人與否
，均沒收銷燬之；查獲之第三、四級毒品及製造或施用毒品之器具，無正當理由而擅
自持有者，均沒入銷燬之。但合於醫藥、研究或訓練之用者，得不予銷燬。
